【裁判字號】    98,訴,3291
【裁判日期】    981027
【裁判案由】    偽造文書等
【裁判全文】
臺灣板橋地方法院刑事判決              98年度訴字第3291號
公  訴  人  臺灣板橋地方法院檢察署檢察官
被      告  甲○○
上列被告因偽造文書等案件，經檢察官提起公訴（98年度偵字第
20148 號），本院合議庭裁定改依簡式審判程序，判決如下：
    主  文
甲○○犯行使偽造私文書罪，處有期徒刑伍月，如易科罰金，以
新臺幣壹仟元折算壹日，如附表所示偽造「乙○○」之署押共捌
枚，均沒收。又犯詐欺得利罪，處有期徒刑肆月，如易科罰金，
以新臺幣壹仟元折算壹日。應執行有期徒刑柒月，如易科罰金，
以新臺幣壹仟元折算壹日，如附表所示偽造「乙○○」之署押共
捌枚，均沒收。又犯侵占離本人持有物罪，處罰金新臺幣陸仟元
，如易服勞役，以新臺幣貳仟元折算壹日。
    事  實
一、甲○○於民國97年10月20日某時，在臺北縣三重市某處，拾
    獲因遭竊而脫離本人乙○○持有之身分證、健保卡（原置放
    於1 只腰包內，內有現金新臺幣（下同）3,000 元及身分證
    、健保卡等物，於97年10月19日某時，在臺北縣三重市○○
    路○ 段34號前，遭不詳之人竊取），詎甲○○拾得上開物品
    ，竟意圖為自己不法之所有，將上開身分證、健保卡等物據
    為己有，以此方式將上開拾得之物侵占入己後，分別為下列
    之行為：
  (一)甲○○另基於為自己不法所有詐欺取財及行使偽造私文書之
    犯意，於同年10月20日至22日間某時，先前往某刻印店，委
    請不知情之刻印店人員偽造「乙○○」之印章1 顆後，即於
    同年10月22日，持其所拾獲之乙○○身分證、健保卡及偽刻
    之印章，前往臺北市○○區○○路2 段47號「神腦國際企業
    股份有限公司臺北石牌門市」，向店員佯稱其係經由乙○○
    之授權而代辦中華電信股份有限公司（下稱中華電信）之門
    號，同時擅自在如附表所示之行動電話業務申請書上「委託
    人簽章」、「受託人簽章」、「新用戶簽章」欄等處接續偽
    造「乙○○」之署名及印文各4 枚於其上，而偽造完成表彰
    係由乙○○授權甲○○代為申請行動電話0000000000 號 ，
    性質上屬於私文書之申請書2 份，進而將該2 份申請書持交
    不知情之該店店員申辦門號而行使之，致使該店員陷於錯誤
    ，誤認其係經由乙○○授權而申辦門號，乃交付門號000000
    0000之SIM 卡1 張予甲○○，足以生損害於乙○○及中華電
    信對於行動電話申請管理之正確性。
  (二)甲○○取得上開門號後，另基於詐欺得利之犯意，自同日起
    至同年12月4 日（起訴書誤載為同年12月23日）止，在臺北
    縣、臺北市等處，將上開詐得之行動電話門號SIM 卡植入其
    行動電話機具內，接續多次使用上開門號進行通訊，使中華
    電信誤認為係乙○○進行通訊行為而陷於錯誤，並提供通話
    服務，甲○○因而詐得通話費等服務費之財產上不法利益共
    計8,779 元。嗣因乙○○遭中華電信催繳通話費而發覺有異
    ，遂報警處理，始循線查悉上情。
二、案經臺北市政府警察局北投分局移送臺灣板橋地方法院檢察
    署檢察官偵查起訴。
    理  由
一、被告甲○○所犯係死刑、無期徒刑、最輕本刑為3 年以上有
    期徒刑以外之罪，其於準備程序中就前揭被訴事實為有罪之
    陳述，經受命法官告知簡式審判程序之旨，並聽取其與公訴
    人之意見後，本院合議庭認為適宜由受命法官獨任進行簡式
    審判程序，爰依刑事訴訟法第273 條之1 第1 項規定，裁定
    由受命法官獨任進行簡式審判程序，合先敘明。
二、訊據被告對於上揭犯罪事實，均坦承不諱，侵占脫離被害人
    乙○○持有之身分證、健保卡部分之犯行，核與被害人於警
    詢、偵查中證述之情節相符；事實欄一(一)、(二)部分之犯行則
    除被害人之證述外，並有中華電信股份有限公司台灣北區電
    信分公司士林營運處98年6 月12日士帳字第0980000060 號
    函文暨檢附被害人出具之未申請中華電信門號切結書1 紙、
    行動電話業務申請書影本2 紙、申請時所附被害人身分證及
    健保卡正反面影本1 紙、中華電信查詢租用人配用電話號碼
    歷史查詢單3 紙、欠費資料1 紙及通話明細表1 份等（見偵
    查卷第11至52頁）附卷可參。綜上，足徵被告前開自白均核
    與事實相符，是本案事證明確，被告犯行堪以認定。
三、論罪科刑及沒收：
  (一)核被告於前揭時地侵占被害人乙○○持有之身分證、健保卡
    部分之犯行，係犯刑法第337 條之侵占脫離本人持有之物罪
    ；如事實欄一(一)所載之行為，係犯刑法第216 條、第210 條
    之行使偽造私文書罪、同法第339 條第1 項之詐欺取財罪；
    另如事實欄一(二)所載之行為，係犯刑法第339 條第2 項之詐
    欺得利罪。公訴人就事實欄一(一)部分之行為，雖未引用刑法
    第339 條第1 項詐欺取財條文，惟於事實欄已明確記載被告
    詐得SIM 卡1 張之事實，詐欺部分業經起訴，本院自應加以
    裁判；又公訴人雖認被告係犯侵占遺失物罪，惟上開被害人
    所有之身分證及健保卡等物，係被害人於前揭時地，遭不詳
    姓名之人所竊取乙節，業據被害人於警詢及偵查中證述明確
    （見偵查卷第6 至7 頁、第69至70頁），是被告所犯應係侵
    占離本人持有物罪，前揭公訴意旨容有誤會，併此敘明。。
    又被告利用不知情之刻印店人員偽刻被害人乙○○之印章以
    遂行其偽造私文書之犯行，為間接正犯。再者，被告於如附
    表所示之申請書上，分別接續偽造編號1 、2 「乙○○」之
    署押共8 枚，又於上開期間內，分別多次撥打中華電信00
    00000000號行動電話門號，該等偽造署押、使用行動電話之
    行為之獨立性極為薄弱，依一般社會觀念難以強行分離，顯
    均係基於單一犯意接續所為，侵害同一法益，各皆為接續犯
    ；又被告偽造署押之行為，乃偽造私文書之部分行為；其偽
    造私文書後，復持以行使，偽造私文書之低度行為應為行使
    之高度行為所吸收，均不另論罪。被告所為如事實欄一(一)之
    行為，係基於冒名申請行動電話之同一目的，以一行使偽造
    私文書之行為同時詐欺取財，而分別觸犯行使偽造私文書及
    詐欺取財既遂之罪名，為想像競合犯，應依刑法第55條之規
    定，從一重之行使偽造私文書罪處斷。被告所犯上開刑法第
    337 條第1 項之侵占脫離本人持有之物罪、同法第216 條、
    第210 條之行使偽造私文書罪、同法第339 條第2 項之詐欺
    得利罪間，犯意各別，行為互殊，應論以數罪，分論併罰。
  (三)爰審酌被告正值青壯，竟貪圖小利，於拾得被害人之證件後
    ，復為本件冒名申請手機門號，進而予以撥打使用，詐取通
    話利益之犯行，造成被害人財產之損失，甚而影響市場交易
    秩序，行為實不足取，且前因犯搶奪、施用毒品等案件，入
    監服刑甫於97年4 月30日假釋出監，素行不佳，竟不知悔改
    ，竟再犯本件犯行，惟念及其犯後於警詢、偵查迄本院審理
    中始終坦承犯行，堪認有悔意，兼衡其犯罪之動機、手段，
    及對被害人造成損害之程度等一切情狀，分別量處如主文所
    示之刑，並參以其本案所犯情節，及教育程度為國中畢業、
    家境勉持等情（見警卷調查筆錄受詢問人欄），就宣告刑為
    有期徒刑及罰金部分，分別諭知如主文所示易科罰金及易服
    勞役之折算標準，另就事實欄一(一)、(二)部分之2 罪，定應執
    行刑，另按依司法院大法官會議釋字第662 號解釋：「中華
    民國94年2 月2 日修正公布之現行刑法第41條第2 項，關於
    數罪併罰，數宣告刑均得易科罰金，而定應執行刑之刑逾6
    個月者，排除適用同條第1 項得易科罰金之規定部分，與憲
    法第23條規定有違，並與本院釋字第366 號解釋意旨不符，
    應自本解釋公布之日起失其效力。」之意旨，雖本件前開應
    執行之刑為有期徒刑7 月，但因各宣告刑均未逾有期徒刑6
    月，是仍得易科罰金，爰併諭知易科罰金之折算標準，附此
    敘明。
  (四)如附表編號1 、2 所示之私文書上「乙○○」署押共8 枚，
    均係偽造之署押，不問屬於被告與否，均應依刑法第219 條
    規定宣告沒收。至上開署押所屬之私文書本身，皆已因行使
    ，而非屬被告所有之物，故不予宣告沒收。此外，被告未經
    乙○○同意偽刻之印章，未經扣案，且業經被告丟棄滅失而
    不復存在，此情業據被告於本院審理中供陳明確，爰亦不併
    為沒收之諭知。
據上論斷，依刑事訴訟法第273 條之1 第1 項、299 條第1 項前
段，刑法第216 條、第210 條、第337 條、第339 條第1 項、第
339 條第2 項、第51條第5 款、第55條、第41條第1 項前段、第
42條第3 項、第219 條，刑法施行法第1 條之1 ，判決如主文。
本案經檢察官陳旭華到庭執行職務。
中    華    民    國    98    年    10    月    27    日
                  刑事第十庭  法  官  鄭凱文
以上正本證明與原本無異。
如不服本判決應於收受本判決後10日內向本院提出上訴書狀，並
應敘述具體理由，如未敘述上訴理由者，應於上訴期間屆滿後20
日內補提理由書狀於本院（均須按他造當事人之人數附繕本）「
切勿逕送上級法院」。
                              書記官  陳筱惠
中    華    民    國    98    年    10    月    27    日
附錄本案論罪法條：
刑法第216條：
行使第210條至第215條之文書者，依偽造、變造文書或登載不實
事項或使登載不實事項之規定處斷。
刑法第210條：
偽造、變造私文書，足以生損害於公眾或他人者，處5年以下有
期徒刑。
刑法第337條：
意圖為自己或第三人不法之所有，而侵占遺失物、漂流物或其他
離本人所持有之物者，處5百元以下罰金。
刑法第339條：
意圖為自己或第三人不法之所有，以詐術使人將本人或第三人之
物交付者，處5 年以下有期徒刑、拘役或科或併科1 千元以下罰
金。
以前項方法得財產上不法之利益或使第三人得之者，亦同。
前二項之未遂犯罰之。
附表：
┌──┬─────────┬────────────┬──────────┐
│編號│  文  件          │  偽 造 之 署 押        │  卷  頁            │
├──┼─────────┼────────────┼──────────┤
│ 1. │行動電話業務申請書│委託人簽章欄及新用戶簽章│見偵查卷第13-1頁    │
│    │第1頁             │欄上偽造「乙○○」之署名│                    │
│    │                  │及印文各2枚             │                    │
├──┼─────────┼────────────┼──────────┤
│ 2. │行動電話業務申請書│受託人簽章欄及新用戶簽章│見偵查卷卷第14頁    │
│    │第2頁             │欄上偽造「乙○○」之署名│                    │
│    │                  │及印文各2 枚            │                    │
│    │                  │                        │                    │
└──┴─────────┴────────────┴──────────┘


司法院資訊處製作；財團法人民間司法改革基金會備份。
